【裁判字號】    96,訴,3034
【裁判日期】    970131
【裁判案由】    廢棄物清理法等
【裁判全文】
臺灣板橋地方法院刑事判決              96年度訴字第3034號
公  訴  人  臺灣板橋地方法院檢察署檢察官
被      告  甲○○
                    （另案於臺灣桃園監獄執行中）
上列被告因違反廢棄物清理法等案件，經檢察官提起公訴（九十
六年度偵緝字第一九三五號、第一九三六號），本院判決如下：
    主    文
甲○○幫助意圖為自己不法之所有，以詐術使人將本人之物交付
，處有期徒刑陸月，減為有期徒刑月；又未依廢棄物清理法第
四十一條第一項規定領有廢棄物清除、處理許可文件，從事廢棄
物清除、處理，處有期徒刑貳年，減為有期徒刑壹年。應執行有
期徒刑貳年肆月，減為有期徒刑壹年貳月。
    犯罪事實
一、甲○○明知將自己之金融機構帳戶提供他人使用，將可能遭
    詐騙集團利用作為犯罪工具，猶基於幫助詐欺之犯意，於民
    國九十四年至九十五年八月十八日間之某日，將其在臺灣郵
    政股份有限公司（下稱郵局）所開立帳號為0000000
    0000000號帳戶之存摺簿及提款卡等物，在臺北縣板
    橋市○○路上，交予年約三十歲真實姓名年籍不詳之男子，
    以此方式幫助該人詐欺他人財物。該男子於取得甲○○前開
    郵局之帳戶、提款卡等物後，乃基於意圖為自己不法所有之
    犯意，施用詐術，於九十五年八月八日十三時許，自稱係信
    託控管中心人員，撥打電話予乙○○，佯稱乙○○所申請之
    0000000000號行動電話門號積欠費用，且遭人冒
    名開設臺北郵局及華南銀行之帳戶，為保全乙○○之資產，
    要求乙○○至郵局辦理網路郵局之服務，致乙○○陷於錯誤
    ，依詐騙集團指示辦理網路郵局服務，並將自己郵局帳戶之
    存款共計新臺幣四十四萬五千元匯至甲○○之上開帳戶內。
二、甲○○前因未依規定領有廢棄物清除業務之許可文件，而仍
    為廢棄物之清除及處理，經臺灣桃園地方法院於九十六年一
    月二日，以九十五年度訴字第一六二三號判決判處有期徒刑
    一年六月（該案後經臺灣高等法院於九十六年五月二十四日
    以九十六年度上訴字第九六二號判決駁回上訴確定，並不構
    成累犯），是其明知未依規定領有廢棄物清除業務之許可文
    件，並不得為廢棄物之清除，竟仍於九十六年二月十日十四
    時十分許，未依規定領有廢棄物清除業務之許可文件，駕駛
    貨車載運屬一般事業廢棄物之建築裝潢廢棄物，為廢棄物之
    清除及處理，並將該等廢棄物棄置於臺北縣土城市成功水門
    左側一百公尺之土地，當場為臺北縣土城市公所稽查組人員
    發現。
三、案經臺北縣政府警察局板橋分局及土城分局報告臺灣板橋地
    方法院檢察署檢察官偵查起訴。
    理    由
一、訊據被告對於曾交付前開帳戶、提款卡等物予他人，亦曾於
    前揭時地載運廢棄物一事固予承認，惟矢口否認有何幫助詐
    欺及違反廢棄物清理法之情，辯稱其係找工作方將存摺、提
    款卡等資料交予他人，而其僅國中肄業，並不知須領有許可
    文件方得清領廢棄物，且雖有傾倒廢棄物之情，但隨後即去
    清理完畢云云。經查：
  (一)就幫助詐欺罪之部分：
  1.本件被告曾經在郵局開立帳號為000000000000
    00號帳戶一情，有中華郵政股份有限公司板橋郵局九十五
    年九月六日板營字第０九五０二０二一九九號函文及所附資
    料在卷可稽（見臺灣板橋地方法院檢察署九六年度偵字第五
    一六五號卷第十三頁至第十五頁），此情已足認定。而被告
    係於九十四年至九十五年八月十八日間之某日，將其前揭帳
    戶之存摺簿及提款卡等物，在臺北縣板橋市○○路上，交予
    年約三十歲真實姓名年籍不詳之男子一情，業據被告自承在
    卷（見本院九十六年十二月十九日準備程序筆錄第二頁至第
    三頁），此情同足認定。
  2.又本件被害人乙○○遭人施用詐術，於九十五年八月八日十
    三時許，接獲自稱係信託控管中心人員之男子，撥打電話予
    被害人乙○○，佯稱被害人乙○○所申請之0000000
    000號行動電話門號積欠費用，且遭人冒名開設臺北郵局
    及華南銀行之帳戶，為保全被害人乙○○之資產，要求被害
    人乙○○至郵局辦理網路郵局之服務，致被害人乙○○陷於
    錯誤，依詐騙集團指示辦理網路郵局服務，並將自己郵局帳
    戶之存款共計新臺幣四十四萬五千元匯至被告之上開帳戶內
    一情，業據證人即被害人乙○○證述明確（見臺灣板橋地方
    法院檢察署九十六年度偵字第五一六五號卷第五頁至第六頁
    ），復有被害人乙○○郵政存摺資料一份在卷可稽（見臺灣
    板橋地方法院檢察署九十六年度偵字第五一六五號卷第七頁
    至第八頁），此情同足認定。
  3.被告雖辯稱其交付帳戶及提款卡之目的係為工作所需云云，
    然被告為成年人，對於社會上常以他人帳戶充做人頭帳戶，
    並為不法用途一事，當知之甚詳；況且其將該等帳戶之存摺
    及提款卡交予他人，在無下文之情形下，竟未為任何止付等
    作為，所為亦與常理有違，足認其明知交付帳戶之存摺及提
    款卡之際，當有幫助他人犯罪之犯意，此情已足認定，其所
    辯並不知情云云，並不足採。
  4.綜上所述，被告所犯此部分犯行已堪認定，其所辯並不足採
    。
  (二)就違反廢棄物清理法之部分：
  1.本件被告並未依規定領有廢棄物清除業務之許可文件，而其
    竟於九十六年二月十日十四時十分許，駕駛貨車載運屬一般
    事業廢棄物之建築裝潢廢棄物，為廢棄物之清除及處理，並
    將該等廢棄物棄置於臺北縣土城市成功水門左側一百公尺之
    土地上一情，除據被告自承於卷外（見本院九十七年一月十
    七日審判筆錄第四頁至第六頁），復有臺北縣土城市違反廢
    棄物清理法告發單一紙及照片二幀在卷可稽（見臺灣板橋地
    方法院檢察署九十六年度偵字第八六二九號卷第七頁至第八
    頁），此情已足認定。
  2.又被告先前方因未依規定領有廢棄物清除業務之許可文件，
    而仍為廢棄物之清除及處理，而經臺灣桃園地方法院於九十
    六年一月二日，以九十五年度訴字第一六二三號判決判處有
    期徒刑一年六月（該案後經臺灣高等法院於九十六年五月二
    十四日以九十六年度上訴字第九六二號判決駁回上訴確定）
    ，此有臺灣高等法院被告前案紀錄表及該判決各一份在卷可
    稽，是被告對其未依規定領有廢棄物清除業務之許可文件時
    ，不得從事廢棄物之清除及處理一情，當無不知之理，其所
    辯並不知道必須要有許可文件方得為該等清除及處理云云，
    並不足採。
  3.綜上所述，被告所犯此部分犯行已堪認定，其所辯並不足採
    。
二、按刑法上之幫助犯，係對於犯罪與正犯有共同之認識，而以
    幫助之意思，對於正犯資以助力，而未參與實施犯罪之行為
    者而言（最高法院七十五年度台上字第一五○九號、八十八
    年度台上字第一二七○號判決亦同此意旨）。是以，如未參
    與實施犯罪構成要件之行為，且係出於幫助之意思提供助力
    ，即屬幫助犯，而非共同正犯。本件被告基於幫助之犯意，
    提供前述帳戶存摺、提款卡及密碼等予年約三十歲真實姓名
    年籍不詳之男子，該男子並利用被告之幫助行為，意圖為自
    己不法之所有，施用詐術使被害人乙○○陷於錯誤，因而匯
    款至被告所提供之上揭銀行帳戶內，是被告所為係參與詐欺
    罪構成要件以外之行為，且在無證據證明被告係以正犯而非
    以幫助犯之犯意參與犯罪之情形下，應認其所為係幫助犯而
    非正犯行為（本件正犯行為係在九十五年七月一日新刑法修
    正施行之日之後，自應單依新法論斷，無新舊法比較之問題
    ，附此敘明）。核被告所為，係幫助犯刑法第三百三十九條
    第一項詐欺取財罪之既遂犯及廢棄物清理法第四十六條第四
    款之罪。被告幫助他人犯上開詐欺之罪，爰依刑法第三十條
    第二項之規定，按正犯之刑減輕之。爰審酌被告所為已影響
    社會正常交易安全，增加被害人尋求救濟之困難，並使犯罪
    之追查趨於複雜，危害社會情節甚鉅（就幫助詐欺罪之部分
    ）；所為不僅可能造成環境之污染，而有危害全體國民健康
    之虞，仍執意為之，惡性重大（就違反廢棄物清理法罪之部
    分）等一切情狀，分別量處如主文所示之刑。又本件被告犯
    罪時間係在九十六年四月二十四日以前，合於中華民國九十
    六年罪犯減刑條例之減刑要件，應依該條例第二條第一項第
    三款、第七條之規定，減輕其刑並定其應執行之刑。
據上論斷，應依刑事訴訟法第二百九十九條第一項前段，廢棄物
清理法第四十六條第一項第四款前段，刑法第十一條前段、刑法
第三百三十九條第一項、第三十條、第五十一條第五款，刑法施
行法第一條之一，中華民國九十六年罪犯減刑條例第二條第一項
第三款、第七條，判決如主文。
本案經檢察官張誌洋到庭執行職務。
中    華    民    國    97    年    1     月    31    日
                  刑事第四庭審判長法  官 許政賢
                                  法  官 廖怡貞
                                  法  官 吳冠霆
上列正本證明與原本無異。
如不服本判決，應於判決送達後十日內敘明上訴理由，向本院提
出上訴狀（應附繕本），上訴於臺灣高等法院。
                                  書記官 黃炎煌
中    華    民    國    97    年    1     月    31    日
附錄法條：刑法第三百三十九條、廢棄物清理法第四十六條
中華民國刑法第339條
（普通詐欺罪）
意圖為自己或第三人不法之所有，以詐術使人將本人或第三人之
物交付者，處5年以下有期徒刑、拘役或科或併科1千元以下罰金
。
以前項方法得財產上不法之利益或使第三人得之者，亦同。
前二項之未遂犯罰之。
廢棄物清理法第46條
有下列情形之一者，處 1 年以上 5 年以下有期徒刑，得併科新
臺幣 3 百萬元以下罰金：
一、任意棄置有害事業廢棄物。
二、事業負責人或相關人員未依本法規定之方式貯存、清除、處
    理或再利用廢棄物，致污染環境。
三、未經主管機關許可，提供土地回填、堆置廢棄物。
四、未依第 41 條第 1 項規定領有廢棄物清除、處理許可文件，
    從事廢棄物貯存、清除、處理，或未依廢棄物清除、處理許
    可文件內容貯存、清除、處理廢棄物。
五、執行機關之人員委託未取得許可文件之業者，清除、處理一
    般廢棄物者；或明知受託人非法清除、處理而仍委託。
六、公民營廢棄物處理機構負責人或相關人員、或執行機關之人
    員未處理廢棄物，開具虛偽證明。


司法院資訊處製作；財團法人民間司法改革基金會備份。
